【裁判字號】    95,上訴,2293
【裁判日期】    951115
【裁判案由】    違反槍砲彈藥刀械管制條例
【裁判全文】
臺灣高等法院臺中分院刑事判決        95年度上訴字第2293號
上  訴  人
即  被  告  甲○○
指定辯護人  本院公設辯護人  乙○○
上列上訴人因違反槍砲彈藥刀械管制條例案件，不服臺灣臺中地
方法院95年度訴字第1447號，中華民國95年8月3日第一審判決（
起訴案號：臺灣臺中地方法院檢察署95年度偵字第4070號），提
起上訴，本院判決如下：
    主      文
上訴駁回。
    犯罪事實
一、甲○○明知可發射子彈具有殺傷力之改造手槍及改造子彈，
    為槍砲彈藥刀械管制條例所列管之物，未經主管機關許可，
    不得持有。因林明照（業於民國94年11月間某日，在臺中縣
    中投公路某處遭槍擊死亡）向甲○○借款新臺幣30,000元，
    為擔保其借款，林明照遂將其所有仿 SIG SAUER廠（起訴書
    誤載為SIG SAUERR廠）半自動手槍製造之槍枝），更換土造
    金屬槍機及槍管改造而成，且具有殺傷力之改造手槍 1支（
    含彈匣1個，槍枝管制編號0000000000號）、具直徑9.0mm金
    屬彈頭而有殺傷力之土造子彈3顆，於94年6月10日某時許，
    在臺中市南屯區某處，交予甲○○質押，甲○○因而未經許
    可持有該等槍、彈。嗣95年2月8日22時30分許，經警在台中
    市○區○○路二段155號愛萊汽車旅館206室實施臨檢，查獲
    甲○○持有毒品安非他命時（涉犯違反毒品危害防制條例部
    分業經檢察官另行起訴），甲○○即在有偵查權限之員警尚
    未知其持有上開槍、彈之行為前，主動向在場員警洪平洲等
    人供出上開未經許可持有槍、彈之犯行，而自首接受裁判，
    並當場向員警報繳置放於其所駕駛車牌 2K-5717號自用小客
    車內駕駛坐下方之上開改造手槍1支及子彈3顆（鑑驗時試射
    1顆，餘2顆）。
二、案經臺中市警察局第六分局報請臺灣臺中地方法院檢察署檢
    察官偵查起訴。
    理    由
一、上開事實，業據上訴人即被告於警詢、偵查、原審均坦承不
    諱，並有改造手槍1支、子彈3顆扣案可資佐證。該扣案槍、
    彈經送內政部警政署刑事警察局鑑定，認手槍係仿SIG SAUE
    R 廠半自動手槍製造之槍枝，更換土造金屬槍機及槍管改造
    而成之改造手槍，機械性能良好，可擊發適用之子彈，具有
    殺傷力；子彈係具直徑9.0mm金屬彈頭之土造子彈，經採樣1
    顆試射，可擊發，具殺傷力，有該局95年3月6日刑鑑字第09
    50025711號槍彈鑑定書在臺灣臺中地方法院檢察署95年度偵
    字第4070號偵查卷宗第 7至10頁可稽。足見被告所有持者，
    確係槍砲彈藥刀械管制條例第 4條第1項第1款之其他可發射
    子彈具有殺傷力之改造手槍及同條項第 2款之子彈。是被告
    之自白確與事實相符，其未經許可持有可發射子彈具有殺傷
    力之改造手槍及子彈之事證明確，犯行洵堪認定。
二、被告行為後，94年2月2日修正公布之刑法、95年 5月17日刪
    除公布之罰金罰鍰提高標準條例第 2條，均業於95年7月1日
    施行，應依刑法第2條第1項之規定比較應適用之法律如下：
    (一)槍砲彈藥刀械管理條例第8條第4項、第12條第 4項所規定
    之法定刑，均有併科罰金刑。修正刑法第33條第 5款規定：
    「罰金：新臺幣一千元以上，以百元計算」，經比較修正前
    刑法第33條第5款、罰金罰鍰提高標準條例第1條前段、現行
    法規所定貨幣單位折算新臺幣標準第 2條等規定之適用結果
    ，有關法定刑罰金部分之最低額於修正前為銀元十元即新臺
    幣三十元；修正後則為新臺幣一千元，是此部分修正後之法
    律並未較有利於被告，因此，就法定刑之罰金部分，自應適
    用修正前刑法第33條第5款之規定。(二)修正前刑法第42條第2
    項前段及刪除前罰金罰鍰提高標準條例第 2條規定，關於易
    服勞役之折算標準為銀元一百元、二百元、三百元，而修正
    後刑法第42條第 3項前段規定之折算標準為新臺幣一千元、
    二千元、三千元，自以適用修正刑法第42條第 3之規定，諭
    知以新臺幣一千元、二千元、三千元折算一日為易服勞役之
    折算標準，對被告較為有利。(三)修正刑法第55條關於想像競
    合之規定：「一行為而觸犯數罪名者，從一重處斷。但不得
    科以較輕罪名所定最輕本刑以下之刑」，與修正前相較，所
    增加之但書乃法理之明文化，非屬法律變更，依修正刑法第
    2條第1項前段之規定，仍應適用行為時即修正前刑法第55之
    規定，論以想像競合犯。
三、核被告所為，係犯槍砲彈藥刀械管制條例第8條第4項未經許
    可持有可發射子彈具有殺傷力之改造手槍罪及同條例第12條
    第 4項之未經許可持有子彈罪。被告同時持有槍、彈，顯係
    一行為觸犯二罪名，為想像競合犯，依修正前刑法第55條規
    定，從一重之未經許可持有可發射子彈具有殺傷力之改造手
    槍罪處斷。被告於有偵查權限之員警知悉犯罪之前，向到場
    員警陳明持有槍、彈之事實，並帶同員警至置放槍、彈之自
    用小客車內，將之取出後供扣案等情，業經證人即在場警員
    洪平洲於原審審理時證述明確（見原審卷第51、52頁），核
    屬對於未發覺之犯罪自首並接受裁判，且已當場報繳該槍、
    彈，該當於槍砲彈藥刀械管制條例第18條第 1項前段之要件
    ，自應依該特別規定，減輕其刑。原審以被告之罪證明確，
    適用槍砲彈藥刀械管制條例第8條第4項、第12條第 4項、18
    條第 1項前段、刑法第11條前段、第55條（修正前）、修正
    刑法第42條第 2項、第38條第1項第1款等規定，並審酌被告
    素行、犯罪動機，未經許可持有改造手槍及子彈，其行為威
    脅社會安全，然其持有時間非長，且並未持前開槍、彈犯罪
    ，犯後坦承犯行，態度尚稱良好等一切情狀，量處被告有期
    徒刑1年8月，併科罰金新臺幣 6萬元，並諭知罰金如易服勞
    役之折算標準。且敘明扣案之改造手槍1枝（含彈匣1個）及
    子彈 2顆，均屬違禁物，應依刑法第38條第1項第1款規定，
    予以宣告沒收；至另扣案之子彈 1顆經鑑驗時試射擊發，僅
    餘彈頭、彈殼，失去子彈之功能而不再具有殺傷力，已非屬
    違禁物，爰不加以宣告沒收。核其認事用法俱無不當，從輕
    量處之刑度亦稱允洽。被告提起本件上訴，惟在本院未提出
    其他有利之證據及辯解；且指定辯護人為其辯護，請求從輕
    量刑等情，業經原審法院審酌，已量處較低度之刑，是本件
    上訴為無理由，應予以駁回。
四、被告經本院合法傳喚，無正當之理由不到庭，爰不待其陳述
    ，逕行判決。
五、據上論斷，應依刑事訴訟法第371條、第368條，判決如主文
    。
本案經檢察官王寧懷到庭執行職務。
中    華    民    國    95    年    11  月    15      日
            刑事第六庭  審判長法  官  李  文  雄
                              法  官  劉  連  星
                              法  官  張  恩  賜
上列正本證明與原本無異。
如不服本判決應於收受送達後10日內向本院提出上訴書狀，其未
敘述上訴之理由者並得於提起上訴後10日內向本院補提理由書（
均須按他造當事人之人數附繕本）。
                              書記官  陳  如  慧
中    華    民    國    95    年    11  月    16      日
附錄論罪科刑法條全文
槍砲彈藥刀械管制條例第8條：
未經許可，製造、販賣或運輸鋼筆槍、瓦斯槍、麻醉槍、獵槍、
空氣槍或第四條第一項第一款所定其他可發射金屬或子彈具有殺
傷力之各式槍砲者，處無期徒刑或五年以上有期徒刑，併科新臺
幣一千萬元以下罰金。
未經許可，轉讓、出租或出借前項所列槍枝者，處五年以上有期
徒刑，併科新臺幣一千萬元以下罰金。
意圖供自己或他人犯罪之用，而犯前二項之罪者，處無期徒刑或
七年以上有期徒刑，併科新臺幣一千萬元以下罰金。
未經許可，持有、寄藏或意圖販賣而陳列第1 項所列槍枝者，處
三年以上十年以下有期徒刑，併科新臺幣七百萬元以下罰金。
第一項至第三項之未遂犯罰之。
槍砲彈藥刀械管制條例第12條：
未經許可，製造、販賣或運輸子彈者，處一年以上七年以下有期
徒刑，併科新台幣五百萬元以下罰金。
未經許可，轉讓、出租或出借子彈者，處六月以上五年以下有期
徒刑，併科新台幣三百萬元以下罰金。
意圖供自己或他人犯罪之用，而犯前二項之罪者，處三年以上十
年以下有期徒刑，併科新台幣七百萬元以下罰金。
未經許可，持有、寄藏或意圖販賣而陳列子彈者，處五年以下有
期徒刑，併科新台幣三百萬元以下罰金。
第一項至第三項之未遂犯罰之。
                                                      Ａ


司法院資訊處製作；財團法人民間司法改革基金會備份。
